【裁判字號】    98,訴,650
【裁判日期】    980917
【裁判案由】    清償借款
【裁判全文】
臺灣士林地方法院民事判決               98年度訴字第650號
原      告  乙○○
訴訟代理人  丁○○
            張獻村律師
上  一  人
複  代理人  周承武律師
被      告  甲○○
            己○○
上列當事人間清償借款事件，本院於民國98年9 月3 日言詞辯論
終結，判決如下：
    主  文
被告甲○○應給付原告新臺幣貳佰柒拾壹萬陸仟陸佰元及自民國
九十八年五月二十七日起至清償日止，按週年利率百分之五計算
之利息。
原告其餘之訴駁回。
訴訟費用由被告甲○○負擔十分之九，餘由原告負擔。
本判決第一項於原告以新臺幣玖拾壹萬元供擔保後，得假執行。
被告甲○○如為原告供擔保金新臺幣貳佰柒拾壹萬陸仟陸佰元後
，得免為假執行。
原告其餘假執行之聲請駁回。
    事  實  及  理  由
一、原告起訴主張：被告二人前經營以被告己○○為負責人之仟
    百悅國際股份有限公司（下稱仟百悅公司），於民國84年10
    月間，因需錢週轉，相偕至伊住處，向伊借款，並表明共同
    負清償責任。被告並陸續交付附表所示之支票為清償之擔保
    ，陸續向伊借得如附表金額欄所示之款項，共計新臺幣（下
    同）302 萬6,600 元，並約定以擔保支票之票載發票日為系
    爭借款之清償期，表明願就所借款項負連帶清償之責。詎附
    表所示支票均未兌現，伊請求被告返還欠款，亦未置理。爰
    依消費借貸關係請求被告連帶返還欠款，及自起訴日回溯5
    年之法定遲延利息等情。並聲明：(一)被告應連帶給付原告
    302 萬6, 600元，及自93年4 月1 日起至清償日止，按週年
    利率5%計算之利息；(二)願供擔保請准宣告假執行。
二、被告則以：伊等並未向原告借款，亦未自原告處收到款項，
    更無連帶清償之意。附表編號2 至編號8 確為被告甲○○以
    被告己○○或仟百悅公司名義所簽發，然係交付予原告之子
    丙○○，用以委託丙○○赴大陸處理工廠出貨之事。系爭支
    票雖未兌現，然原告請求伊等連帶清償欠款並無理由等語置
    辯。並聲明：(一)駁回原告之訴及假執行之聲請；(二)如受不利
    判決，願供擔保請准宣告免假執行。
三、兩造所不爭執之事實：
  (一)附表編號2 至編號8 之支票確為被告甲○○以附表發票人欄
    所示之發票人名義所簽發。
  (二)被告甲○○於附表編號7、8之支票上以何健榮名義背書。
  (三)附表所示支票均未兌現。
四、本件之爭點：(一)被告是否向原告借款？金額若干？(二)被告有
    無就原告所稱之借款表明願連帶清償？(三)原告得否請求被告
    連帶返還借款？金額若干？茲析述如下：
  (一)被告是否向原告借款？金額若干？
    按當事人主張有利於己之事實者，就其事實有舉證之責任
      ，民事訴訟法第277 條前段定有明文。次按民事訴訟如係
      由原告主張權利者，應先由原告負舉證之責，若原告先不
      能舉證，以證實自己主張之事實為真實，則被告就其抗辯
      事實即令不能舉證，或其所舉證據尚有疵累，亦應駁回原
      告之請求；請求履行債務之訴，除被告自認原告所主張債
      權發生原因之事實外，應先由原告就其主張此項事實，負
      舉證之責任，必須證明其為真實後，被告於其抗辯事實，
      始應負證明之責任，此為舉證責任分擔之原則（最高法院
      17年上字第917 號判例、43年臺上字第377 號判例參照）
      。
    附表編號2 至編號8 之支票確為被告甲○○以附表發票人
      欄所示之發票人名義所簽發，被告甲○○於附表編號7、8
      之支票上以何健榮名義背書，且附表所示支票均未兌現，
      為兩造所不爭執之事實，已如上三所述。然支票之原因關
      係多樣，不僅消費借貸一端，尚難據附表編號2 至編號8
      所示之支票即予認定兩造間確有消費借貸關係存在。揆諸
      首揭說明，原告自仍應就兩造間有消費借貸關係存在之有
      利於己之事實另行舉證以實其說。
    證人即原告之子丙○○證稱：「‧‧‧我看過這8 張支票
      ，這是被告2 人來我家借錢時交給原告的，用來做還款的
      擔保，當時我在場，被告並沒有交給我去處理大陸工廠出
      貨的事。」、「被告是『一次』拿8 張支票來向原告借
      『215 萬』，原告當天就給被告現金。」云云，然丙○○
      就借款次數、金額及交付款項之過程均與原告所稱：「被
      告2 人在大陸開工廠，需要錢週轉，就在83、84年間來向
      我借錢，借了『7 、8 次』。我是透過丙○○才認識被告
      ，第1 次是被告2 人到我家借95萬元，我有答應，第2 天
      時，被告甲○○說他大陸工廠欠錢，被告甲○○就帶我去
      臺北市中山分局後面私人匯兌的地方，我用臺幣換人民幣
      後交給被告甲○○。陸續總共借了7 、8 次，都是他們來
      我家借，後來有2 、3 次也是被告2 人來向我借，其他次
      是被告甲○○自己來借，且後來我直接交新臺幣給被告甲○○。他們來借錢時，被告甲○○都有拿支票給我，『面
      額跟我的借款是一樣的』。」、「每次借錢，都有說發票
      日就是還款的時間。」、「被告2 人來我家借錢，只有我
      與證人戊○○○在場，有時證人戊○○○也不在場。」等
      情（見本院98年8 月18日言詞辯論筆錄）多所齟齬，且依
      原告上揭所述，被告借款時，丙○○根本不在場，是丙○○就此所為之證言，自無足採。至證人即原告之妻戊○○○雖證稱：「被告兩人向我們借2 次錢。第1 次被告兩人
      到我們家2 樓泡茶時，我在旁邊有聽到被告2 人說要向原
      告借300 多萬，當時除我們之外就沒有其他人在場。原告
      當場就答應借300 多萬給被告2 人，被告己○○當場就拿
      出支票，我不知道幾張，原告在當天只給100 多萬現金給
      被告2 人，被告2 人沒有說何時還，但有說一定會還原告
      ‧‧‧那是在84年12月的時候。」、「被告在85年1 、2
      月間又到我們家2 樓客廳拿錢，當時就我們4 人在場，當
      天原告拿100 多萬的現金給被告2 人，被告己○○當天又
      拿出支票給原告，我不知道被告己○○拿幾張支票，也是
      沒有說何時還，但有說一定會還‧‧‧」云云（見本院98
      年8 月18日言詞辯論筆錄），然其所為證言，就借款次數
      2 次非僅與原告主張被告係陸續多次向其借款有違，且其
      所稱第1 次借款原告即交付現金100 多萬元予被告，亦與
      原告上揭所述不相符，況依原告所述，被告借款時，甚有
      數次戊○○○不在場之情事，實難認戊○○○上開證言可
      採。
    然被告甲○○於與訴外人丁○○之妨害自由刑事案件審理
      中，以證人身分證稱：「當初我在大陸開製作半寶石加工
      廠，在乙○○的住家隔壁‧‧‧因為我接的訂單很大，因
      為我在大陸有貨櫃要出，不夠處理的費用‧‧‧因為我們
      公司週轉問題，不夠現金二百多萬‧‧‧我告訴乙○○年
      前有二個貨櫃要出，耽誤的話，明年會吃虧，乙○○問我
      要多少錢，我說『約二百多萬』，乙○○說他可以『借』
      我這筆錢‧‧‧我有開支票給乙○○，但是請他不要兌現
      ，我可以讓他賺錢」等語，有本院97年訴字第727 號刑事
      案件97年12月1 日審判筆錄附卷為憑。佐以被告甲○○於
      臺灣士林地方法院檢察署另案偵查中，亦以被害人身分於
      警訊及偵訊中先後自稱：其與原告是10多年前生意上往來
      的朋友，與其合作生意時有發生金錢上的糾紛；其本來欠
      原告250 萬元等情，分別有臺北市政府警察局士林分局97
      年1 月31日調查筆錄、臺灣士林地方法院檢察署97年度偵
      字第7808號案件97年6 月26日之訊問筆錄在卷可參；復參
      以另案刑事判決中亦數次認定被告積欠原告約250 萬元至
      300 萬元之債務，有臺灣士林地方法院97年度訴字第727
      號刑事判決、臺灣高等法院98年度上訴字第1244號刑事判
      決、臺灣士林地方法院97年度審訴字第24號刑事判決附卷
      可稽，堪認被告甲○○確於84年、85年間曾向原告借款約
      2 百餘萬元至300 萬元。另被告甲○○既自認附表編號2
      至編號8 之支票確為其以附表發票人欄所示之發票人名義
      所簽發，並於附表編號7 、8 之支票上以何健榮名義背書
      ，已如上三所述，計算該7 紙支票之總票面金額為271 萬
      6,600 元，亦與上述借款金額範圍相符。綜上所述，堪認
      被告甲○○於84、85年間向原告借款271 萬6,600 元。
    又原告雖稱上開借款以票載發票日為清償期一節，因證人
      丙○○、戊○○○之證言均不足採信，已如上四之(一)之
      所述，原告就此復未能舉證以實其說，佐以被告甲○○於
      上揭與訴外人丁○○之妨害自由刑事案件審理中，雖自承
      有開支票予原告，惟亦稱請原告不要兌現等語（見卷附本
      院97年訴字第727 號刑事案件97年12月1 日審判筆錄），
      益徵兩造就上開借款並未訂立清償期。
    至原告主張逾上開271 萬6,600 元部分之借款，及被告己○○亦為借款人部分，因未能舉證以實其說，自難為原告
      有利之認定。
  (二)被告有無就原告所稱之借款表明願連帶清償？
    原告既未能舉證證明被告己○○亦向其借款，已如上四之(一)
    所述，則此爭點即無再加論述之必要。
  (三)原告得否請求被告連帶返還借款？金額若干？
    按借用人應於約定期限內，返還與借用物種類、品質、數量
    相同之物，未定返還期限者，借用人得隨時返還，貸與人亦
    得定一個月以上之相當期限，催告返還，民法第478 條定有
    明文。所謂貸與人得定一個月以上之相當期限催告返還，非
    謂貸與人之催告必須定有期限，祇須貸與人有催告之事實，
    而催告後已逾一個月以上相當期限者，即認借用人有返還借
    用物之義務（最高法院73年臺抗字第413 號判例參照）。查
    被告甲○○於84、85年間向原告借款271 萬6,600 元，未約
    定清償期，已如上四之(一)所述，原告既已於98年4 月1 日起
    訴請求被告甲○○返還欠款，揆諸上開說明，自起訴狀繕本
    送達被告甲○○之1 個月後即98年5 月26日起即可請求被告
    甲○○返還上開欠款。從而，原告請求被告甲○○給付271
    萬6,600 元，及自98年5 月27日起至清償日止，按週年利率
    5%計算之利息，為有理由，應予准許。逾此部分之請求，及
    對被告己○○請求之部分，均屬無據，應予駁回。
五、兩造陳明願供擔保，聲請宣告假執行或免為假執行，經核原
    告勝訴部分，合於法律規定，爰分別酌定相當之擔保金額宣
    告之；原告其餘假執行之聲請，因訴之駁回而失所依據，不
    予准許。
六、本件事實已臻明確，兩造其餘攻擊防禦方法及證據經予審酌
    ，於訴訟判決結果不生影響，爰不再逐一論述。
七、據上論結，本件原告之訴為一部有理由，一部無理由，依民
    事訴訟法第79條、第390 條第2 項、第392 條第2 項，判決
    如主文。
中    華    民    國    98    年    9     月    17    日
                  民事第二庭
                            法  官  方彬彬
以上正本係照原本作成。
如對本判決上訴須於判決送達後廿日內向本院提出上訴狀
中    華    民    國    98    年    9     月    17    日
                            書記官  陳玉敏


司法院資訊處製作；財團法人民間司法改革基金會備份。
